臺灣臺中地方法院刑事判決
110年度金訴字第321號
公  訴  人  臺灣臺中地方檢察署檢察官
被      告  陳柔蒨



選任辯護人  詹素芬律師
上列被告因詐欺等案件，經檢察官提起公訴（109年度偵字第149
05號），本院判決如下：
    主    文
陳柔蒨無罪。
    理    由
一、公訴意旨略以：被告陳柔蒨依其社會生活經驗與智識程度，知
    悉金融機構帳戶關係個人財產、信用之表徵，若無正當理由或
    缺乏信賴基礎，提供金融機構帳戶資料予他人，通常將會遭持
    以供作財產犯罪之用，而可預見該金融帳戶恐淪為轉匯、提領贓
    款之犯罪工具，且使詐欺集團相關犯行不易遭人追查，竟仍基
    於幫助詐欺取財之不確定故意，於民國109年2月18日前某日
    ，將所申辦之兆豐國際商業銀行帳號00000000000號帳戶提供
    予真實姓名年籍不詳、自稱「Michael Carlos」 之人作為
    匯款之用。嗣後吳昀芷（另行通緝）、「Michael Carlos」
     及所屬詐欺集團成員取得系爭帳戶後，於109年2月18日，向
    告訴人魏定宏詐稱：其有未婚夫是華航機長，有退休金約美金
    200萬元要寄過來，快遞已將貨物寄送到臺中港海關，需要繳
    納海關通關費新臺幣（下同）10萬760元，違反海關規定裁
    罰費59萬1324元，補繳超值稅136萬4000元，請求借款幫忙
    調度云云，致告訴人陷於錯誤，於同日12時53分許，匯款10
    萬元760元至不知情之AMINATUL KHASANAH 所開立中華郵政股
    份有限公司八德更寮腳郵局帳戶帳號000000000000000號帳
    戶；於同日16時34分許，匯款59萬1324元至KASIH（另經檢
    察官為不起訴處分）所開立之中華郵政股份有限公司八德更
    寮腳郵局帳號00000000000000號帳戶；於109年2月19日11時
    37分許，匯款136萬4000元至被告之上開帳戶。嗣被告獲悉
    其帳戶內有前開款項匯入後，依其社會生活之通常經驗，應
    可預見該款項極可能係詐騙贓款，且如代他人自提領帳戶內來
    源不明款項，形同為詐騙者取得詐欺犯罪贓款，並藉此掩飾
    詐欺不法所得之本質、來源及去向，製造金流斷點，竟自單純提
    供系爭帳戶之幫助詐欺取財故意，提升為自己實行犯罪之意
    思，與吳昀芷、「Michael Carlos」 及所屬詐欺集團成員
    共同意圖為自己不法之所有，基於3人以上共同犯詐欺取財與
    洗錢之不確定故意犯意聯絡，於109年2月20日提領上開款項後
    ，依「Michael Carlos」指示，透過地下匯兌管道轉匯至大
    陸，以此方式掩飾、隱匿詐欺不法所得之本質、來源及去向。
    嗣告訴人察覺有異，報警處理而查獲上情。因認被告涉犯刑法
    第339條之4第1項第2款之三人以上共同犯詐欺取財罪嫌及洗
    錢防制法第14條第1項之洗錢罪嫌等語。
二、按犯罪事實應依證據認定之，無證據不得認定犯罪事實。又
    不能證明被告犯罪者，應諭知無罪之判決，刑事訴訟法第15
    4條、第301條第1項分別定有明文。又刑事訴訟法第161條第
    1項規定：檢察官就被告犯罪事實，應負舉證責任，並指出
    證明之方法。因此，檢察官對於起訴之犯罪事實，應負提出
    證據及說服之實質舉證責任。倘其所提出之證據，不足為被
    告有罪之積極證明，或其指出證明之方法，無從說服法院以
    形成被告有罪之心證，基於無罪推定之原則，自應為被告無
    罪判決之諭知（最高法院92年台上字第128號判決要旨參照
    ）。而認定犯罪事實所憑之證據，雖不以直接證據為限，間
    接證據亦包括在內，然而無論直接證據或間接證據，其為訴
    訟上之證明，須於通常一般之人均不致有所懷疑，而得確信
    其為真實之程度者，始得據為有罪之認定，倘其證明尚未達
    到此一程度，而有合理之懷疑存在，而無從使事實審法院得
    有罪之確信時，即應由法院為諭知被告無罪之判決（最高法
    院76年台上字第4986號判決參照）。
三、公訴意旨認被告涉犯刑法第339條之4第1項第2款之三人以上
    共同犯詐欺取財罪嫌及洗錢防制法第14條第1項之洗錢罪嫌
    ，無非以被告於偵查中之供述、同案被告吳昀芷於警詢中之
    供述、告訴人於警詢及偵查中之證述、證人AMINATUL KHASA
    NAH於警詢中之證述、帳戶個資檢視、系爭帳戶之交易明細
    表、告訴人提出與同案被告吳昀芷之LINE對話紀錄翻拍畫面
    、郵局存摺影本、同案被告KASIH之入出境資料、中華郵政
    股份有限公司109年9月11日儲字第1090236134號函附之開戶
    資料及交易明細表、AMINATUL KHASANAH 之中華郵政股份有
    限公司八德更寮腳郵局帳戶帳號000000000000000號帳戶存
    摺影本、新北市政府警察局三重分局110年1月4日新北警重
    刑字第1093830821號函等為其論據。訊據被告固坦承於上揭
    時間，提供其兆豐銀行帳戶予自稱「Michael Carlos」之人
    ，並依照Michael Carlos之指示將所收受之款項，經由岳采
    嬋轉匯至大陸等情，惟堅詞否認有何三人以上共同詐欺取財
    及洗錢犯行，辯稱：我不知道他們是在做詐騙，Michael Ca
    rlos說要買建材，請我協助他，我和Michael Carlos約從10
    5年開始在網路上認識，當時感覺互有好感，他一直說要追
    我等語。經查：
  ㈠被告於上揭時間，提供其兆豐銀行帳戶予自稱「Michael Car
    los」之人，並依照Michael Carlos之指示將所收受之款項
    ，經由岳采嬋轉匯至大陸等情，業據被告於警詢、偵查、本
    院準備程序及審理中均坦承不諱，核與證人岳采嬋於偵查中
    之證述相符（見偵14905號卷第79-83頁），且告訴人經吳昀
    芷向其稱：其有未婚夫是華航機長，有退休金約美金200萬元
    要寄過來，快遞已將貨物寄送到臺中港海關，需要繳納海關
    通關費10萬760元，違反海關規定裁罰費59萬1324元，補繳
    超值稅136萬4000元，請求借款幫忙調度云云，致告訴人陷於
    錯誤，並匯款136萬4000元至被告上開兆豐銀行帳戶內等情
    ，業據證人即同案被告吳昀芷於警詢中自承在卷（見偵1490
    5號卷第65-71頁），核與證人即告訴人於警詢及偵查中證述
    相符（見偵14905號卷第73-77頁、第187-189頁），並有被
    告之兆豐銀行帳戶交易明細表、告訴人與吳昀芷之LINE對話
    紀錄翻拍照片在卷可佐（見偵14905號卷第89頁、第97-100
    頁），此部分之事實固堪認定。
  ㈡然查，依被告提出其與Michael Carlos之人之WhatsApp對話
    紀錄擷圖（見本院卷二），可見被告與其最早自107年11月
    間即有訊息往來，且訊息往來頻繁，多為互相噓寒問暖之內
    容，亦可見互相傳送彼此之生活照片，而於108年8月間Mich
    ael Carlos首次提及欲借用被告之帳戶收取款項（見本院卷
    二第181頁），同年9月27日Michael Carlos請被告確認其帳
    戶是否有收到款項（見本院卷二第191頁），同年11月7日則
    可見Michael Carlos傳送兆豐銀行存款憑條之照片予被告，
    表示有款項匯入被告之帳戶內，並要求被告將款項領出，且
    不要以轉帳或匯款方式，而是以地下匯兌方式交付予其（見
    本院卷二第211-215頁），同年月8日，被告問「What's goi
    ng on here? Are you use my account doing money laund
    ry?（原文照錄，中譯：怎麼回事？你在用我的帳戶洗錢嗎
    ？）」，對方則回「你在說什麼？怎麼會說我用妳的帳戶洗
    錢呢？」，後被告則稱「匯到中國需要4天，我把錢給我姊
    妹的貿易公司，星期一錢會匯到他的帳戶」等語（見本院卷
    二第219頁），其後被告與Michael Carlos持續有訊息對話
    ，被告亦有於108年12月9日、109年1月初某日、109年1月20
    日、109年1月30日、109年2月3日，依Michael Carlos指示
    將錢轉匯至Michael Carlos指定之帳戶內（見本院卷二第24
    1頁、第259頁、第275頁、第287頁、第291頁），固然可見
    被告對於Michael Carlos可能係利用其帳戶洗錢乙情有所懷
    疑，然Michael Carlos否認之，且被告與Michael Carlos長
    期以訊息互相噓寒問暖，衡酌被告亦自陳當時感覺與Michae
    l Carlos互有好感，感覺他在追我等語，依當時情狀不能發
    現Michael Carlos借用其帳戶之真正目的為詐欺及洗錢，亦
    屬合理，尚難憑此遽認被告對於Michael Carlos借用其帳戶
    並要求其轉匯至大陸係犯詐欺及洗錢等情有所認識。
  ㈢再查，證人即告訴人於偵查中證稱：吳昀芷於109年2月15日
    跟我提到她有未婚夫叫洪先生，是華航機長，快退休，剛好
    有一筆退休金約200萬美金，要寄給吳昀芷，說貨物已經送
    到台中港海關，需要支付費用通關，她找我調度這筆費用，
    我才被她騙等語（見偵14905號卷第187-189頁）。及移送併
    辦之告訴人陳碧青於警詢中證稱：我於109年1月9日透過在
    教會認識的朋友邱鈺玲，她向我介紹一位她在臉書上認識的
    朋友，名叫「昭夫」的美國籍日本臺灣混血兒給我認識，用
    LINE邀請我幫我介紹，昭夫自稱在美國教書，退休後要回來
    臺灣定居，因其喪偶，想認識新的伴侶，我們便開始聊天，
    昭夫向我表示以結婚為前提交往，事後又說需要把行李寄回
    臺灣，需要運費，因此被騙等語（見偵4325號卷第16-18頁
    ）。及移送併辦之告訴人黃梅蘭於警詢中證稱：我於108年1
    0月13日下午在家中接到LINE新增好友通知，表示他是外國
    軍官，想跟我認識，後來說要交錢解除軍約，請我匯款給他
    ，後來才發現被騙等語（見偵4325號卷第31-32頁）。由上
    揭告訴人等證述渠等遭詐欺之經過可知，詐欺集團均係假扮
    旅居外國之人，佯稱想要回臺灣認識伴侶一起生活，再假借
    理由需要金錢云云，藉以詐得金錢，且一般人均渴求身旁有
    親友陪伴，若被害人當時恰巧生活寂寞，當有可能因此遭詐
    。本案被告依Michael Carlos之指示收受款項及匯款，自前
    揭其與Michael Carlos之對話紀錄所示，其原因無非亦係相
    信對方為外籍人士，有意與自己發展感情，因而配合對方指
    示行事，所使用之手法，與詐欺前揭告訴人等之手法無異，
    被告自有可能係遭Michael Carlos詐欺而為，從而，難認其
    有詐欺及洗錢之故意。
四、綜上所述，本案犯罪事實依檢察官所舉前開事證，經綜合評
    價之結果，認尚未達於通常一般之人均不致有所懷疑，而得
    確信被告確有公訴意旨所指之犯詐欺取財及洗錢等犯行，本
    院尚無從形成有罪確信之心證。揆諸前揭法律規定及判決意
    旨，自應為被告無罪之諭知。
五、至於臺灣新北地方檢察署檢察官109年度偵字第42931號及臺
    灣基隆地方檢察署檢察官110年度偵續字第52號移送併辦部
    分，因本案被告被訴犯行應為無罪之諭知，移送併辦之犯罪
    事實與本案即無事實上一罪關係存在，本院無從併予審理，
    應退回檢察官另為適法之處置，併此敘明。
據上論斷，應依刑事訴訟法第301條第1項前段，判決如主文。
本案經檢察官周佩瑩提起公訴，檢察官葉芳如、李濂到庭執行職
務。
中　　華　　民　　國　　111 　年　　2 　　月　　17　　日
                  刑事第六庭  審判長法  官  柯志民
                                    法  官  蔡逸蓉 
                                    法  官  陳昱翔
以上正本證明與原本無異。
如不服本判決應於收受判決後20日內向本院提出上訴書狀，並應
敘述具體理由；其未敘述上訴理由者，應於上訴期間屆滿後20日
內向本院補提理由書（均須按他造當事人之人數附繕本）「切勿
逕送上級法院」。
告訴人或被害人如不服判決，應備理由具狀向檢察官請求上訴，
上訴期間之計算，以檢察官收受判決正本之日起算。 
檢察官得上訴，被告不得上訴。
                                    書記官  陳筱惠
中　　華　　民　　國　　111 　年　　2 　　月　　17　　日